---
title: "Introduccion a R"
author: "Anggie Medina"
date: "2023-07-06"
output: html_document
---
# Introduccion a R

Se revisara los fundamentos de R
## Vectores
```{r dormirH}
dormirH <- c(8, 6, 4, 3, 5, 10)
dormirH [1:6]
mean(dormirH)
sd (dormirH)
nombres <- c("Moises", "Mika", "Dorian", "Rani", "Emily", "Henry")
nombres [2]
```
## Listas
```{r lista}
Hdormir = list(nombre = nombres,
               horas = dormirH)
Hdormir$nombre
Hdormir$horas
```
## DataFrame (tablas)
```{r tablas}
df_dormir <- data.frame(cbind(nombres, dormirH))
df_dormir
```
## Leer datos externos
```{r leerExter}
gbtemp <- read.csv("data/gbtemp.csv", header = TRUE, sep = ",")
head(gbtemp, 3)

```
### Exploracion
```{r explor_gbtemp}
str(gbtemp)
```
```{r summary_gbtemp}
summary(gbtemp)
```
## Analisis
### Comparacion (prueba de hipotesis)
$H_0: \mu_w = \mu_su = \mu_sp = \mu_f$ No existe diferentcia en las medidas asociado a la temporada 
$H_a: \mu_w \neq \neq \mu_su \neq \mu_sp \neq \mu_f$
```{r gbtemp_hipotesis}
gbtemp$SEASON <- factor(gbtemp$SEASON)

library(dplyr)
gbtemp %>% group_by(SEASON) %>% summarise(mean_meas = mean(MEASUREMENT))
```
### Analisis de varianzas (AOV, ANOVA)
```{r aov}
summary(aov(MEASUREMENT ~ SEASON, data =gbtemp))
```
con una confianza del 95% existe diferencias de la medida en al menos una de las estaciones. h_a
##### Analisis posterior (ANOVA)
```{r post_gbtemp}
aov_gbtemp <- aov(MEASUREMENT ~ SEASON, data =gbtemp)

TukeyHSD(aov_gbtemp, "SEASON")
```
```{r visual}
library(ggplot2)

gbtemp %>% ggplot(aes(x= SEASON, y= MEASUREMENT, color= SEASON)) + geom_boxplot() + theme_classic()

```

